【裁判字號】    92,訴,143
【裁判日期】    920731
【裁判案由】    偽造有價證券
【裁判全文】
臺灣高雄地方法院刑事判決                          九十二年度訴字第一四三號
    公  訴  人  臺灣高雄地方法院檢察署檢察官
    被      告  甲○○
    被      告  卯○○
    右  一  人  謝仲瑜
    選任辯護人  王進佳
    被      告  巳○○
    選任辯護人  江雍正
                陳慧錚
                吳世敏
右列被告因偽造有價證券案件，經檢察官提起公訴（九十二年度訴字第一四三號），
本院判決如左：
    主  文
甲○○共同連續行使偽造有價證券，處有期徒刑貳年，緩刑伍年。扣案之偽造家福股
份有限公司發行之現金禮券伍佰張沒收。
卯○○、巳○○共同連續行使偽造有價證券，各處有期徒刑壹年陸月，均緩刑肆年。
扣案之偽造家福股份有限公司發行之現金禮券肆佰張沒收。
    事  實
一、甲○○係「統順清潔公司」負責人，明知其於民國九十一年一月下旬某日在高雄
    市○○區○○路與三多路口向姓名、年籍不詳綽號「阿忠」之成年男子，以新台
    幣（下同）十萬元購得面額合計五十萬元之「家福股份有限公司」（下稱家樂福
    ）之「家樂福現金禮券」五百張（每張面額一千元）係偽造之有價證券，竟仍基
    於行使偽造有價證券之概括犯意，先於同年一月二十九日，在高雄市○○區○○
    路與四維路口之金蒂大舞廳，將前開禮券中之四百張以十萬元之價格出售卯○○
    ，又於同年二月二日在高雄市○○區○○路「好樂迪ＫＴＶ」前停車場，以一萬
    元之價格出售總面額六萬元之前開偽造家樂福現金禮券六十張予張○嘉（真實姓
    名、年籍詳卷，由高雄少年法院另案審理）。甲○○另於二月一日下午五時許出
    資委請不知情之亥○○前往高雄市前鎮區○○○路之「宗誼租賃車行」、「宏達
    租車公司」租得車號ＸＸ—二七○七號、ＸＸ—二七○八號與ＸＸ—二六二一號
    三部自用小客貨車後，由亥○○與不知情友人於二月二日凌晨將上開車輛開往高
    雄市○○區○○路好樂迪ＫＴＶ對面停車場交付，再安排亥○○於次日上午與林
    純守找來不知情之丑○○、丁○○分別駕駛車號ＸＸ—二七○八號、ＸＸ—二七
    ○七號、ＸＸ—二六二一號自用小客貨車至家樂福公司高雄大順店及愛河店接應
    購買之貨物後，遂承前開行使上開偽造之家樂福現金禮券之概括犯意並與林純守
    、戌○○、辰○○、壬○○、己○○、酉○○、綽號「阿儒」之成年男子，基於
    前開犯意聯絡，由林純守負責聯絡該公司之職員戌○○、辰○○、壬○○，另由
    甲○○聯絡己○○，己○○再通知酉○○（戌○○、辰○○、壬○○、己○○、
    酉○○等五人經檢察官另為緩起訴），約定於九十一年二月二日上午十時許前往
    位於高雄市苓雅區○○○路一一七巷一號家樂福大順店集合，是日由林純守發給
    戌○○、辰○○、壬○○每人一個紅包，內有偽造之面額一千元家樂福現金禮券
    三張，甲○○發給己○○，己○○再交予酉○○一個紅包，委由其等持該偽造之
    家樂福現金禮券進入家福公司高雄大順分公司之大賣場內代為購買日用品，並約
    定所購得之物交由車號ＸＸ—二七○七號、ＸＸ—二六二一號廂型車載往他處。
    嗣辰○○、壬○○、戌○○、酉○○分別持偽造家樂福禮券於家樂福大順店購物
    時，為家福公司職員發現而報警查獲，並循線查獲甲○○及替甲○○歸還所租用
    車輛之少年張○嘉，扣得偽造之家樂福現金禮券七十二張（含少年張○嘉持有之
    六十張）。
二、卯○○明知渠以十萬元向甲○○購買面額合計四十萬元之家樂福現金禮券四百張
    係偽造之有價證券，詎仍基於行使偽造有價證券之概括犯意，以二十萬元之價格
    將之轉賣予「人華商業社」之經理巳○○，而巳○○亦知自己以二十萬元向卯○○所購得面額合計四十萬元之現金禮券四百張係偽造之有價證券，仍基於行使偽
    造有價證券之犯意，並與甲○○、卯○○、戊○○、乙○○、天○○、午○○、
    地○○、子○○基於同一犯意聯絡（後六人經檢察官為緩起訴），相約於就十一
    年二月二日上午十時許前往家福公司高雄愛河店以前開現金禮券購物，並約定所
    購物品交由甲○○所安排由亥○○ＸＸ—二七○八號廂行車統一載往他處，嗣戊○○等六人在家樂福愛河店分別持巳○○所交付偽造禮券購物時，為該店職員發
    現，而報警查獲，並扣得偽造家樂福現金禮券共一百九十四張。巳○○並承前開
    概括犯意於九十一年二月二日十時許，於家樂福愛河店停車場交付總面額五千元
    之偽造家樂福現金禮券五張予員工丙○○圖以同一手法購物，嗣丙○○當時無暇
    入內購物，遂委由寅○○於同日十一時四十分持之至家福公司鳳山市中山店購物
    時，為家福公司員工發現後報警，並循線查悉上情，扣得偽造現金禮券五張。
三、案經高雄市政府警察局三民第一分局、鼓山分局、高雄縣政府警察局鳳山分局報
    告台灣高雄地方法院檢察署檢察官偵查起訴。
    理  由
一、訊據被告甲○○、卯○○、巳○○均矢口否認有行使偽造有價證券之犯行，被告
    甲○○辯稱：所持有之禮券係九十一年一月三十一日在三多路跟一位綽號「阿忠
    」之男子買的，總共花了十萬購進現金禮券，當時是貪小便宜，不知該禮券是假
    的，是拿來給員工當年終獎金，是送給員工讓他們自己買東西，其中四百張以十
    萬元賣給卯○○云云。被告卯○○則辯稱：禮券是以十萬元向甲○○買的，並不
    知該禮券係偽造的，只認識被告巳○○，其餘前往購物之人均不認識，嗣後以二
    十萬元的價格將所購禮券賣給巳○○，但莊雅萍的禮券非我交付云云。被告巳○○辯稱：禮券四百張是九十一年一月二十日以現金二十萬元向卯○○買的，叫員
    工利某等人去家樂福買東西是做春節公司抽獎用云云。惟查：
(一)、九十一年二月二日上午十時許，戌○○等人在家樂福大順店為警查獲扣案之現金
    禮券十二張（即不含少年辛○○另持有六十張）；同日上午十一時三十分許，戊○○等人在家樂福愛河店為警查獲扣案之現金禮券二百零四張；同日上午十一時
    四十分許，寅○○在家樂福鳳山市中山店為警查獲扣案之現金禮券五張均係偽造
    ，除據家樂福各該分店人員庚○○、申○○、未○○於案發之時當場確認外，前
    開禮券經送請法務部調查局鑑定，亦認扣案現金禮券之紙張、油墨及印刷方式均
    與家福股份有限公司所提出該公司於同一時期所發行之現金禮券不符，有該局九
    十二年六月二十七日調科貳字第九二００二０七五三０號鑑定通知書可憑，是寅
    ○○、戊○○、乙○○、天○○、午○○、地○○、子○○、癸○○、戌○○、
    辰○○、壬○○、己○○、酉○○為警查獲之時所持有或行使之現金禮券係偽造
    禮券應堪認定。
(二)、又扣案現金禮券之來源部分：被告甲○○以十萬元之價格，向「阿忠」購得面額
    一千元之現金禮券五百張，將其中四百張以十萬元之價格轉售與被告卯○○，被
    告卯○○再以二十萬元之價格將之轉售與被告巳○○從中牟利十萬元之事實，為
    被告三人供陳在卷。此外，戌○○、辰○○、壬○○、己○○、酉○○所持以購
    物之禮券十二張，係被告甲○○委託林純守交付或親自，於案發當日上午十時許
    在家樂福大順店交付之事實，為被告甲○○所自承，並經證人戌○○、辰○○、
    己○○、酉○○於本院審理時證述屬實（見本院九十二年五月八日筆錄），而寅
    ○○、戊○○、乙○○、天○○、午○○、地○○、子○○所持以購物之禮券二
    百０九張，係被告巳○○直接或間接交付之事實，亦為被告巳○○所自承，並經
    證人丙○○、寅○○、戊○○、乙○○、天○○、午○○、地○○、子○○於本
    院審理時證述屬實（見本院九十二年四月十日及四月二十四日筆錄），足認被告
    甲○○、卯○○、巳○○三人均有交付偽造現金禮券與他人之事實無訛。
(三)、再被告三人雖均否認對於扣案禮券係偽造一事知情，然而：
(1)、被告甲○○於九十一年二月一日下午以一萬元之代價，委託證人亥○○租用車號
    ＸＸ—二七○七號ＸＸ—二七○七號、ＸＸ—二六二一號廂型車，並命亥○○次
    日駕駛其中一輛至家樂福愛河店載物，另委由林純守雇用丑○○駕駛租得之車輛
    至家樂福大順店載物，並雇用丁○○駕駛廂型車至小港及前鎮地區搭載婦女集體
    至家樂福大順店購物並將之載回某處等事實，業經證人丑○○證稱：「（九十一
    年二月二日是否為警查獲駕駛ＸＸ二七○七號車輛？）是，是我在吃早餐時一位
    綽號叫『阿儒』的人叫我幫忙開車載東西，我先到小港開該輛車，直接到家樂福
    大順店，叫我在該處等，有人會搬東西上來，突然有人叫我開走，所以我就把車
    子開離現場。（先前有無指示貨物載往何處？）小港宏平路的某住家，但是當天
    沒有人將貨物搬到我車上」之語；證人丁○○證稱：「當天上午吃早餐時遇到二
    位男子，要我幫他們開車，會給我酬勞，我負責幫他們載東西，他們要我把車開
    到家樂福大順店，等他們（約三至五位女性）買完東西後把東西載走，並沒有說
    要載人。（有無見到前開的女性？何人會將東西交給你？）有一些婦人，因為那
    些婦人是我去搭載的，我在五甲與前鎮地區的某處搭載他們，（東西載往何處？
    為警查獲時這二名男子是否在場？）為警查獲時他們不在場，當時他們還沒有告
    訴我東西要載往何處，當時該地還有其他車輛，我可以跟他們走。（其他車輛與
    你有何關係？）因為他們也是載人來購物的」之語；證人亥○○證稱：「案發前
    一天下午被告甲○○與其二位友人到財務公司聊天，問我們何人有駕照，說隔天
    要搬東西，他拿一萬元給我，要我租車並且幫忙，當晚我就去租三台廂型車，被
    告甲○○叫我隔天早上到家樂福的門口等，八點多他一人來附約，叫我開其中一
    輛車到愛河店等，說如果等一下有人買東西就搬到車上去，當時沒有說載往何處
    ，但王某有在現場，後來陸續有人將所購得的物品搬到我車上，十一點多王某就
    打電話說我可以走了，我將車子開回原處，他就把車子開走，我在該地等他，開
    回後還車。（為何於警訊中表示僱用你的人是被告卯○○？）因為害怕所以不敢
    說實話，後來因為其他證人已經指出王某，所以我才說出」等語甚詳（均見本院
    九十二年四月十日筆錄），足見前開車輛均為被告甲○○租用，作為搭載人員前
    往家樂福「愛河店」、「大順店」購物，並於購物之後將所購得之物品集體運往
    特定處所之用無訛，從而，被告甲○○辯稱所交付之禮券是獎勵員工作為年終獎
    金、被告巳○○辯稱所購之物是作為尾牙抽獎禮品之用等詞；證人即前往購物之
    丙○○、寅○○、戊○○、乙○○、天○○、午○○、地○○、子○○、戌○○
    、辰○○、己○○、酉○○於本院審理中陳稱所取得之禮券為其等之年終獎金及
    為購買尾牙抽獎禮品所用等詞，非但與其等於警訊所言相左，且均與事實不相符
    ，並不足採信。
(2)、再者，被告甲○○、卯○○、巳○○分別以十萬元、十萬元及二十萬元等二成至
    五成不等之價格取得面額合計分別為五十萬、四十萬、四十萬元之現金禮券，其
    等所支付之對價與禮券之面額相去甚遠，其間之差距顯非廠商日後藉銷貨獲利潤
    得以平衡，是否果有廠商會以此等價格發行禮券被告等人豈會不知有所懷疑？又
    被告等人即使有意獲取禮券面額與實際價格之差額之利益，亦當知先就所購買禮
    券之真實性為查證，況且家樂福為具一定知名度之廠商，向該公司確認有否該等
    禮券之發行並非難事，被告甲○○及巳○○捨求證之途而不為，反而雇用眾多人
    力於同一時間、不同地點以所購得之禮券漫無目標大肆購物後集中處理，與一般
    人購物之常態大相逕庭，被告甲○○及巳○○對於所持有之現金禮券係偽造之情
    顯係知情。此外，被告甲○○於售出禮券之後尚且安排亥○○駕駛車輛至家樂福
    愛河店運送巳○○之員工所購得之物品後統一處理，亦足徵被告甲○○與被告巳
    ○○間九行使偽造現金禮券之間，當有犯意之聯絡及行為分擔，又被告巳○○所
    持有之禮券既係向被告卯○○而非被告甲○○購得，其間若非有被告卯○○之行
    為介入，被告巳○○如何得以使被告甲○○為其安排載運貨物之車輛？職是之故
    ，被告甲○○、卯○○對於被告巳○○所為之行使偽造禮券行為，均有犯意之聯
    絡與行為分擔，另有扣案偽造現金禮券二百七十二張扣案可資為證，被告等人之
    犯行均堪認定。
二、核被告甲○○、卯○○、巳○○所為，係犯刑法第二百零一條第二項之行使偽造
    有價證券罪。被告甲○○就其個人發放現金禮券之行為，與戌○○、辰○○、壬○○、己○○、酉○○、「阿儒」、「林純守」等人；與卯○○就被告巳○○所
    為行使偽造現金禮券行為與被告甲○○、巳○○具有犯意之聯絡及行為分擔。而
    被告巳○○就其所為發放現金禮券之行為與丙○○、寅○○、戊○○、乙○○、
    天○○、午○○、地○○、子○○等人具有犯意之聯絡與行為之分擔均為共同正
    犯。被告等意圖供行使之用而收集偽造有價證券之所為，係行使偽造有價證券之
    階段行為，不另論罪。又其等先後多次行使偽造有價證券之犯行，時間緊接，方
    法相同，觸犯構成要件相同之罪名，顯係基於概括犯意為之，為連續犯，應依刑
    法第五十六條規定論以一罪，並加重其刑。爰審酌被告等因一時貪念之犯罪動機
    、其犯罪手段、行使偽造有價證券之數量、價值，及其犯罪後僅承認部分犯行等
    一切情狀，分別量處如主文第一、二項所示之刑。末查：被告甲○○、卯○○前
    未曾受有期徒刑之宣告，被告巳○○於八十二年間雖曾受有期徒刑以上刑之執行
    完畢，惟五年以內未曾受有期徒刑以上刑之宣告，其等因一時失慮，致罹刑典，
    事後已坦承犯行，深具悔意，經此刑之宣告後，均應知警惕而無再犯之虞，本院
    因認暫不執行其刑為當，就被告甲○○部分予以宣告緩刑五年，就被告卯○○、
    巳○○部分宣告緩刑四年用啟自新。被告甲○○所購得偽造有價證券五百張，包
    含扣案家樂福大順店查獲之七十二張、愛河店查獲之一百九十四張及鳳山市中山
    店查獲之五張及其餘未據扣案然不能證明業已滅失部分，均應依刑法第二百零五
    條之規定，宣告沒收之。至愛河店查獲莊雅萍持有之十張偽造現金禮券不能證明
    與被告三人有關（詳如後述），自應由該證人所涉行使偽造有價證券案件中為處
    理，應予說明。
三、至證人莊雅萍雖於警訊及偵查中分別表示自己於家樂福愛河店為警查獲之時所持
    之偽造現金禮券係被告卯○○所交付，然被告卯○○自始堅稱自己購得之現金禮
    券數量為四百張且已全數售與被告巳○○，核與被告甲○○及巳○○所陳其等售
    出及購得現金禮券之數量相符，本件既無證據顯示該被告尚依他途另行取得偽造
    現金禮券，則被告卯○○將所購禮券轉售之後，何以得交付十張現金禮券與莊雅
    萍已非無疑，再審諸證人裝雅萍先後於警訊、偵查及本院審理中關於十張現金禮
    券究係被告卯○○或林世偉所交付，乃至被告卯○○允諾給予之報酬供述顯未一
    致，而有瑕疵可指（詳見警訊、九十一年二月三日及三月四日偵查筆錄、本院九
    十二年六月五日筆錄），且其餘本院審理中辯稱係因被告卯○○嗣後於內勤時供
    出林世偉之人涉案，自己才據實改稱有林世偉之人云云，亦與偵查筆錄所載不符
    ，該名證人關於被告卯○○交付十張偽造現金禮券之指述既有前開可議之處，自
    難以之為認定被告犯罪之依據，本件既無其他積極證據足以證明被告卯○○確有
    交付十張偽造現金禮券與莊雅萍，本應為被告無罪之諭知，然因公訴人認該部份
    之犯罪事實若成立犯罪，與前開有罪部分具有連續犯之裁判上一罪關係，故不另
    為無罪之諭知，附此說明之。
據上論斷，應依刑事訴訟法第二百九十九條第一項前段，刑法第二十八條、第五十六
條、第二百零一條第二項、第七十四條第一款、第二款、第二百零五條，罰金罰鍰提
高標準條例第一條前段，判決如主文。
中      華      民      國    九十二    年      七      月    三十一    日
                               臺灣高雄地方法院刑事第四庭
                                    法  官   卓立婷
右正本證明與原本無異。
如不服本判決，應於判決送達後十日內，向本院提出上訴狀。
                                    書記官   李春慧
中      華      民      國    九十二    年      八      月    十七      日
附錄本件論罪法條全文：
刑法第二百零一條
意圖供行使之用，而偽造、變造公債票，公司股票或其他有價證券者，處三年以上十
年以下有期徒刑，得併三千元以下罰金。
行使偽造、變造之公債票、公司股票或其他有價證券或意圖供行使之用收集或交付於
人者，處一年以上七年以下有期徒刑，得併科三千元以下罰金。


司法院資訊處製作；財團法人民間司法改革基金會備份。
